【裁判字號】    95,簡上,307
【裁判日期】    950929
【裁判案由】    偽造文書
【裁判全文】
臺灣板橋地方法院刑事判決            95年度簡上字第307 號
上  訴  人  臺灣板橋地方法院檢察署檢察官
被      告  彭亞
           （原名乙○○）
            甲○○
上列上訴人因被告偽造文書案件，不服本院中華民國95年4 月7
日95年度簡字第1724號刑事簡易判決（聲請簡易判決處刑案號：
95年度偵字第1658號），提起上訴，本院管轄之第二審合議庭判
決如下：
    主  文
上訴駁回。
彭亞、甲○○均緩刑貳年。
    事  實
一、本件經本院審理結果，認原審以被告彭亞（原名乙○○）
    、甲○○共同犯刑法第216條、第210條之行使偽造私文書罪
    ，各判處有期徒刑3月，如易科罰金，均以300元折算1日，
    經核其認事用法及量刑均無不當，應予維持，並引用第一審
    刑事簡易判決書記載之事實、證據及理由（如附件）。
二、被告行為後，刑法於民國94年2 月2 日修正公布，於95年7
    月1 日施行。按行為後法律有變更者，適用行為時之法律，
    但行為後之法律有利於行為人者，適用最有利於行為人之法
    律，現行刑法第2 條第1 項定有明文。刑法第2 條本身雖經
    修正，但刑法第2 條既屬適用法律之準據法，本身尚無比較
    新舊法之問題，應一律適用裁判時之現行刑法第2 條規定以
    決定適用之刑罰法律，核先敘明。又以本次刑法修正之比較
    新舊法，應就罪刑有關之共犯、未遂犯、想像競合犯、牽連
    犯、連續犯、結合犯，以及累犯加重、自首減輕暨其他法定
    加減原因（如身分加減）與加減例等一切情形，綜其全部罪
    刑之結果而為比較（參見最高法院95年度第8 次刑庭會議決
    議）。經查：
（一）查修正前刑法第28條規定：「二人以上共同實施犯罪之行
      為者，皆為正犯。」，修正後刑法第28條規定：「二人以
      上共同實行犯罪之行為者，皆為正犯。」。修正後刑法第
      28條規定之共同正犯，基於個人責任原則及法治國人權保
      障，限於直接從事構成犯罪事實之行為者（含共謀共同正
      犯），排除「陰謀共同正犯」及「預備共同正犯」之類型
      ，是修正後之共同正犯之可罰性要件之範圍業已限縮，應
      以修正後之規定較有利於行為人，惟被告既係直接從事構
      成犯罪事實之行為，且整體比較結果，則修正前刑法第28
      條規定，對之亦無不利。
（二）94年1 月7 日修正、95年7 月1 日施行前刑法第41條第1
      項前段、修正前罰金罰鍰提高標準條例第2 條前段（現已
      刪除）規定，就易科罰金折算標準，應以銀元300 元折算
      1 日，經折算為新臺幣後，應以新臺幣900 元折算為1 日
      。而修正後之刑法第41條第1 項前段規定：「犯最重本刑
      為5 年以下有期徒刑以下之刑之罪，而受6 個月以下有期
      徒刑或拘役之宣告者，得以新台幣1000元、2000元或3000
      元折算1 日，易科罰金」，比較修正前後之易科罰金折算
      標準，修正後之刑法並未有利於被告。
（三）綜此，爰依整體比較之結果，依修正後刑法第2 條第1 項
      前段之規定，適用行為時之舊法處斷。又刑法第38條關於
      沒收之規定，亦同於95年7 月1 日修正施行，惟因沒收係
      屬從刑，應隨同主刑適用同一準據法，而前開比較新舊法
      結果，既適用刑法修正前相關規定，有關沒收之規定，自
      應適用修正前刑法第38條規定。
三、原審以被告彭亞、甲○○二人犯行明確，依刑事訴訟法第
    449 條第1 項前段、第3 項，行為時刑法第28條、第216 條
    、第210 條、第41條第1 項前段、第219 條，罰金罰鍰提高
    標準條例第1 條前段、第2 條（修正前），各判處有期徒刑
    3 月，並諭知如易科罰金，均以銀元300 元折算1 日，其認
    事用法，核無不合，量刑亦屬妥適，自應予維持。檢察官上
    訴意旨乃循告訴人丙○○之請求，認原審各判處有期徒刑3
    月過輕等語。然原審予以論罪科刑，其認事用法並無違誤，
    量刑亦屬妥適，已如前述，且被告與告訴人於本院審理中經
    調解委員調解後，雙方以新臺幣10萬元達成民事和解，有本
    院95年度附民移調字第14號調解筆錄1 份在卷可稽，是檢察
    官所為上訴，並無理由，應駁回其上訴。
四、末按被告行為後，法律有變更者，依修正前刑法第2 條第1
    項之規定，以適用裁判時法為原則，如行為時法有利於行為
    人，則例外適用行為時法；查被告行為後，刑法業於94年2
    月2 日修正公布，於95年7 月1 日施行，依修正後刑法第2
    條第1 項規定，以適用行為時法為原則，惟如裁判時法有利
    於行為人，則例外的適用裁判時法。而以往實務見解，認原
    判決未及比較適用新舊法時，上訴後，雖比較結果以舊法有
    利於行為人，而原判決別無其他撤銷事由，上訴審仍應以此
    為由撤銷改判。惟修正後之規定係以適用行為時法為原則，
    因此原判決雖未及比較適用，然上訴後，經比較新舊法，行
    為後之法律並非較有利於行為人，仍應適用行為時法，則原
    判決適用行為時法即無不當，自不構成撤銷之事由。本案經
    綜合比較有關刑法第第216 條、第210 條、第28條、第41條
    第1 項前段、罰金罰鍰提高標準條例第1 條前段及同條例第
    2 條之修正公布施行前、後之規定後，應認行為後之法律並
    無較有利於行為人，依修正後刑法第2 條第1 項前段之規定
    ，仍應適用行為時法，俱如前述，則原判決適用行為時法即
    無不當，並不構成撤銷之事由，附此敘明。
五、又按刑法第74條關於緩刑之規定，於95年7 月1 日亦經修正
    施行，惟緩刑規定並非關於行為可罰性之法律規範，而係屬
    刑之宣告規範，無現行刑法第2 條第1 項之適用，其適用關
    係乃以案件在裁判時為準，並非以行為時為準，本案犯罪時
    間固在前揭刑法修正施行前，惟裁判時已於刑法修正施行後
    ，就緩刑之宣告自應適用現行刑法第74條之規定（參照最高
    法院95年第8 次刑事庭會議決議第7 點），且緩刑之宣告既
    無現行刑法第2 條第1 項之適用，而未涉及法律變更之比較
    ，故本案雖相關法律均適用修正前之規定諭知，緩刑之宣告
    則適用現行法之規定，亦無悖最高法院27年上字第2615號判
    例、同院87年度臺非字第400 號判決所揭示之「擇用整體性
    原則」，併此指明。查被告彭亞與甲○○前均未曾因故意
    犯罪受有期徒刑以上刑之宣告，有臺灣高等法院被告前案紀
    錄表共2 件在卷可參（附於本院卷內），其因一時失慮，致
    罹刑典，事後皆已坦承犯行，並與告訴人達成調解，已如前
    述，被告經此次偵審程序及罪刑之宣告，當知所警惕，信無
    再犯之虞，本院認所宣告之刑，以暫不執行為適當，爰均依
    修正後刑法第74條第1 項第1 款規定，諭知緩刑如主文第2
    項所示，以啟自新。
據上論斷，應依刑事訴訟法第455 條之1 第1 項、第3 項、第36
4 條、第368 條、第373 條，修正後刑法第74條第1 項第1 款，
判決如主文。
本案經檢察官張慶林到庭執行職務。
中    華    民    國    95    年    9     月    29    日
                  刑事第四庭審判長法  官  李釱任
                                  法  官  徐子涵
                                  法  官  陳靜茹
以上正本證明與原本無異。
本件不得上訴。
                                  書記官  許志豪
中    華    民    國    95    年    10    月    3     日
附錄本案論罪科刑法條全文
刑法第216 條
行使第210 條至第215 條之文書者，依偽造、變造文書或登載不
實事項或使登載不實事項之規定處斷。
刑法第210 條
偽造、變造私文書，足以生損害於公眾或他人者，處5 年以下有
期徒刑。


司法院資訊處製作；財團法人民間司法改革基金會備份。
